【裁判字號】    90,易,3183
【裁判日期】    901224
【裁判案由】    傷害
【裁判全文】
臺灣臺中地方法院刑事判決                          九十年度易字第三一八三號
    公  訴  人  臺灣臺中地方法院檢察署檢察官
    被      告  甲○○
右被告因傷害案件，經檢察官提起公訴 (九十年度偵字第一一０九０號），本院判決
如左：
      主  文
甲○○無罪。
      事  實
一、公訴意旨略以：被告甲○○在臺中市○○街澄清醫院擔任警衛之職務，於民國 (
    下同）九十年三月二十日中午十二時十分許，因被害人乙○○前往看診室找醫師
    呂世明並遞上紙條，護士小姐徐麗鳳認有擾看診秩序，遂通知被告前來處理，被
    告要被害人乙○○離開看診室，雙方發生口角，被告為使被害人乙○○離開該看
    診室，將被害人乙○○推出該看診室，並基於傷害之故意，用力拉扯被害人乙○
    ○，致使被害人乙○○跌回椅子上，又打被害人乙○○之右後腦，再用雙手捉住
    被害人乙○○之肩膀，致被害人乙○○又撞到椅子，致被害人乙○○受有多處皮
    下瘀血、右上臂、頭部後方輕微皮下血腫、右臂疼痛之傷害，因認被告涉有刑法
    第二百七十七條第一項之傷害罪嫌。
二、按犯罪事實應依證據認定之，無證據不得推定其犯罪事實；又不能證明被告犯罪
    者，應諭知無罪之判決，刑事訴訟法第一百五十四條、第三百零一條第一項定有
    明文。復按認定不利於被告之事實，須依積極證據，苟積極證據不足為不利於被
    告事實之認定時，即應為有利於被告之認定，更不必有何有利之證據，最高法院
    三十年上字第八一六號判例意旨可資參照；且告訴人之告訴，係以使被告受刑事
    訴追為目的，是其陳述是否與事實相符，仍應調查其他證據以資審認，最高法院
    五十二年臺上字第一三００號判例意旨亦揭示甚明。經訊之被告堅決否認有傷害
    被害人乙○○意思之情事，辯稱：「我接到門診診間的護士通知，說有一位女士
    就是告訴人乙○○在騷擾正在看診的呂醫生，我去中醫門診診間的時候，乙○○
    在診間的門外，那時到了十二點多患者還很多，沒有完成看診，告訴人要拿書信
    的東西要給呂醫生，告訴人當天有好幾次被護士將她的東西拿出來交還給她，請
    她不要再如此，我請她不要這樣，因為看診的人數很多，請她不要影響，不要吵
    ，但是告訴人還是繼續吵，我拉她出去，我好像是用右手拉她的左手，拉起後她
    又跌回座位，我沒有碰她頭部或拉她肩膀。」等語，而公訴意旨認被告涉有上開
    傷害罪嫌，係以「訊據被告甲○○對於右揭時地與乙○○爭吵之事實固已供承不
    諱，惟矢口否認有何右揭毆打乙○○之犯行，惟查右揭犯罪事實，業據告訴人乙
    ○○指訴綦詳，復有告訴人之診斷證明書一紙附卷可稽；按被告如未對乙○○動
    粗，乙○○之傷勢又從何而來；是被告空言否認，不足採信，其犯嫌已堪認定。
    」為其論據。經查：
１、按對於現在不法之侵害，而出於防衛自已或他人權利之行為，不罰，刑法第二十
    三條前段定有明文。所謂不法之侵害，祇須侵害行為，係法令所不容許，即足構
    成，並不以侵害行為構成犯罪為必要。
２、依證人即澄清醫院醫師呂世明於九十年十二月二十日在本院審理時所證：「（問
    ：九十年三月二十日中午有無看診？經過情形如何？）當天我從早上就開始看診
    ，因患者很多，我專心看診沒有理會發生什麼事，告訴人乙○○到我的診間堅持
    要拿紙條給我，我請她將紙條放在旁邊，但是她堅持要交給我，而且堅持要我回
    信給她，（據乙○○的友人說她對我有感情上的期待），當天就這樣在我的診間
    至少五分鐘，平常在診間裡面除了當次看診的病患，還會有次一號或次二號的病
    患，其他的就是實習醫生或護士，並不容許其他的病患自行進入診間，僵持至少
    五分鐘後，護士有請警衛甲○○進來處理，乙○○以前也遞過紙條給我，內容是
    描述乙○○她跟同學之間的糾紛，我認為內容不干我的事情，且我印象中她有對
    我騷擾的情況，我不曉得她遞字條給我的用意．．．．。」、「（問：是否認為
    你自身的權利受到騷擾？）我覺得在精神層次方面受到騷擾，即使在下班後我也
    不願意在候診區跟告訴人談論事情，我之前就曾經跟乙○○講過請她不要到醫院
    來騷擾我。」等語，及依告訴人乙○○於九十年十二月二十日在本院審理時所陳
    ：「．．．．我遞紙條的時候已經沒有就診病患，就診燈號已經熄滅了，我在門
    口就將紙條放進診間的桌上，護士小姐看到，馬上將我推出去，我肩膀因此受傷
    ，我就坐在候診區等，（我遞紙條的意思是通知呂醫生我來了，我在等他下班）
    ，護士徐麗鳳到診間外的櫃台打電話，甲○○隨後就過來，一來就開口叫我走，
    我跟他說上一次三月九日我來拿十二月間給呂醫師的信，呂醫師還沒有還給我，
    我要找他要，我覺得信已經被搶走，我並沒有離開候診區，我認為那是公共場所
    ，任何人都可以去，而且我只是坐在外面等我們老師呂醫師，甲○○堅持要我走
    ，我說不然我們請警察來處理，甲○○就以拉、推、打的方式，他拉的很大力，
    我又跌坐回去椅子上。」等語以觀，堪認告訴人乙○○確係因個人間之私事，要
    求呂世明出面處理，而呂世明認受有騷擾，並不願意依告訴人乙○○之要求處理
    ，告訴人乙○○即在澄清醫院候診區等候呂世明出面處理，經澄清醫院人員要求
    仍不退去之事實。又依證人徐麗鳳在檢察官訊問時證稱「之前呂世明醫師有一次
    回去時，乙○○跳上他的車騷擾他。」等語，並參以告訴人乙○○所陳多次給呂
    世明信件等情，足認告訴人乙○○對呂世明之騷擾程度並非輕微。
３、澄清醫院主體為醫院所在建物之所有人及監督管領人，並係以診療病患為其業務
    ，對於非求診病患在醫院所為無關診療、照護病患之行為，並無接受之義務，告
    訴人乙○○並非求診病患，其未經澄清醫院許可，在該醫院內，從事與診療、照
    護無關之行為，經醫院人員要求離去而不從，告訴人乙○○顯已無利用澄清醫院
    建物之合法權源，澄清醫院之建物所有權已受有妨礙，澄清醫院本於所有人及監
    督管領人之地位，得請求告訴人乙○○離去醫院，告訴人乙○○受澄清醫院人員
    退去之要求而仍留滯，已合於刑法第三百零六條第二項之規定，對於澄清醫院主
    體及其他監督權人管領建物之權利自有不法侵害情事。又任何人對於無履行義務
    之事項，有拒絕處理之自由權利，此為人格權之一部分，而等候在他人所在工作
    處所，並以言語、舉動要求他人處理無履行義務之事項，經被要求者表示反對，
    而要求者仍以言語、舉動要求被要求者處理特定事項，並遲不離去時，將使被要
    求者產生精神上之不適，其拒絕與要求者討論、爭執之自由受有妨礙，此時要求
    者顯已不法侵害被要求者之自由權利。告訴人乙○○就其於右揭時地要求呂世明
    處理之事，呂世明有何為告訴人乙○○處理被要求事項之法律上義務一節，並未
    具體陳明，本院亦未調查得呂世明有何為告訴人乙○○處理被要求事項之法律上
    義務，則告訴人乙○○不法侵害呂世明人格權之事實，堪以認定。
４、本件告訴人乙○○既係對呂世明及澄清醫院有不法侵害行為，已如前述，擔任澄
    清醫院警衛之被告使用強制力使告訴人乙○○離開澄清醫院，應合於正當防衛之
    要件。而依告訴人乙○○所提出之診斷證明書所載，告訴人乙○○所受之多處皮
    下瘀血、右上臂、頭部後方輕微皮下血腫、右臂疼痛傷勢，其傷勢尚屬輕微，並
    未逾排除侵害之必要程度。
    綜上所述，被告之行為，係對於告訴人乙○○之不法侵害行為，加以排除之正當
    防衛行為，復未逾必要程度，參照上開說明，應屬不罰。如公訴意旨所載之證據
    尚不足以證明被告有上開傷害犯行，此外，本院亦查無其他積極之證據，足資證
    明被告有如公訴意旨所指之上開傷害犯行，是公訴人所指被告涉有上開傷害罪嫌
    ，尚屬不能證明，自應為無罪之諭知。
三、據上論斷，應依刑事訴訟法第三百零一條第一項，判決如主文。
中      華      民      國      九十      年      十二    月    二十四  日
                                臺灣臺中地方法院刑事第二庭
                                        法  官  羅  永  安
右正本證明與原本無異。
如不服本判決，應於送達後十日內向本院提出上訴狀（須附繕本），上訴於臺灣高等
法院臺中分院。
                                        書記官
中      華      民      國      九十      年      十二    月    二十五  日


司法院資訊處製作；財團法人民間司法改革基金會備份。
